【裁判字號】    98,交聲,2147
【裁判日期】    980923
【裁判案由】    交管條例聲異
【裁判全文】
臺灣板橋地方法院交通事件裁定        98年度交聲字第2147號
原處分機關  交通部公路總局臺北區監理所板橋監理站
異  議  人
即受處分人  甲○○
上列異議人即受處分人因違反道路交通管理處罰條例案件，對於
交通部公路總局臺北區監理所板橋監理站於民國九十八年七月二
十一日所為之板監裁字第裁四一－Ｃ00000000號裁決處
分，聲明異議，本院裁定如下：
    主  文
原處分撤銷。
甲○○汽車駕駛人，行經有燈光號誌管制之交岔路口闖紅燈，處
罰鍰新臺幣壹仟捌佰元，並記違規點數點。
    理  由
一、原處分意旨略以：異議人即受處分人甲○○於民國九十七年
    八月二十五日二十一時二十五分許（原裁決書誤載為十九時
    二十五分，應予更正），騎乘車牌號碼Ｆ二Ｄ－二八０號重
    型機車，行經臺北縣永和市○○路與永亨路路口時，因有「
    闖紅燈（左轉）國中路左轉永亨路口」之違規事實，為臺北
    縣政府警察局永和分局秀朗派出所員警攔停舉發，嗣經異議
    人申訴，原處分機關函查結果，認異議人確有前述之違規事
    由，爰依道路交通管理處罰條例第五十三條第一項規定，裁
    處罰鍰新臺幣（下同）四千五百元，並依同條例第六十三條
    第一項第三款（裁決書漏載第一項第三款）規定記違規點數
    三點等語。
二、異議意旨略以：伊從未收受紅單及照片，且違規事實有誤，
    伊並未闖紅燈，所以當時伊拒簽紅單，且伊不知要先將紅單
    收下再申訴，員警當時也未告知伊須將紅單收下，員警便離
    開，以致伊不知紅單罰款與繳費期限，致伊權益受損，為此
    不服，爰依法聲明異議，請求撤銷原處分云云。
三、按汽車（含機器腳踏車）駕駛人，行經有燈光號誌管制之交
    岔路口闖紅燈者，處新臺幣一千八百元以上五千四百元以下
    罰鍰；又汽車駕駛人有第五十三條情形者，並記違規點數三
    點，道路交通管理處罰條例第五十三條第一項及第六十三條
    第一項第三款分別定有明文。次按行為人有違反道路交通管
    理處罰條例之情形者，應填製舉發違反道路交通管理事件通
    知單，並於被通知人欄予以勾記，其係當場舉發者，應填記
    駕駛人或行為人姓名、性別、出生年月日、地址、身分證統
    一編號及車主姓名、地址、車牌號碼、車輛種類。被查獲之
    駕駛人或行為人為受處分人時，應於填記通知單後將通知聯
    交付該駕駛人或行為人簽名或蓋章收受之；拒絕簽章者，仍
    應將通知聯交付該駕駛人或行為人收受，並記明其事由及交
    付之時間；拒絕收受者，應告知其應到案時間及處所，並記
    明事由與告知事項，視為已收受，違反道路交通管理事件統
    一裁罰基準及處理細則第十一條第一項第一款定有明文。
四、經查：
  (一)本件異議人於九十七年八月二十五日二十一時二十五分許，
    騎乘車牌號碼Ｆ二Ｄ－二八０號重型機車，行經臺北縣永和
    市○○路與永亨路口時，因有「闖紅燈（左轉）國中路左轉
    永亨路口」之違規行為，為員警攔停掣單舉發之事實，有臺
    北縣政府警察局北縣警交字第Ｃ00000000號舉發違
    反道路交通管理事件通知單一紙在卷足憑。
  (二)異議人雖以前揭情詞置辯，然查：證人即本件舉發員警乙○
    ○於本院調查時具結證稱：「違規時間是晚上二十一時二十
    五分，我當天是騎機車執行巡邏勤務，這是一年前舉發的，
    所以我有去翻公務紀錄簿，而在舉發通知單上，當事人的欄
    位是拒簽，我在公務紀錄簿上有記明已當場告知應到案的時
    間、處所及違反法條闖紅燈，…，我是以我當時登記的公務
    紀錄簿來說，依工作紀錄簿我只能確定異議人是國中路左轉
    永亨路，異議人所闖越的紅燈是我以藍筆圈出處，但我現在
    無法確定我當時的行進方向是在國中路上跟在異議人的後面
    ，還是我行進在異議人左轉過來的永亨路上，因為工作紀錄
    簿上也沒有寫。我能確定異議人是有闖我所圈出來的紅燈號
    誌及他的行進方向就如同我庭呈照片的紅色箭頭。…我印象
    中是在林森路一一二巷十二弄口（攔停下異議人），而距離
    異議人所闖紅燈的路口，不到一百公尺，走路不到一分鐘，
    而一一二巷十二弄口再左轉進去就是永利路八一巷，另外由
    照片可以看到一間機車行，不管異議人的速度多慢，如果是
    紅燈，他都不可以直接通過這個路口。一一二巷十二弄口就
    如同我在照片中以原子筆箭頭畫出的地方。」等語（參本院
    九十八年八月三十一日訊問筆錄）；而依據員警工作紀錄簿
    關於九十七年八月二十五日二十一時至二十三時之記載，確
    實登載有：「三、巡邏告發闖紅燈乙件，於九十七年八月二
    十五日二十一時二十五分，在永亨路與國中路口發現重機車
    Ｆ二Ｄ－二八０由國中路與永亨路口左轉至永亨路上，依法
    告發，當事人拒簽收，並告知其到案時間、地點及違反法條
    。」之紀錄；此外，復有證人乙○○庭呈之違規路口現場照
    片二幀、ＹＡＨＯＯ！奇摩地圖一紙、臺北縣政府警察局員
    警工作紀錄簿影本一紙附卷可按；再參以證人乙○○上開證
    詞業經具結程序之擔保，且其與異議人素不相識，亦無怨隙
    ，衡情當無胡亂指摘反自陷偽證罪責之理，本院亦查無證人
    有何捏造事實違法取締之情形，堪認證人乙○○上開證詞乃
    為真實可採。據此，異議人於前開時、地確有闖越紅燈違規
    之事實，堪予認定。
  (三)另觀諸卷附之舉發違反道路交通管理事件通知單影本，該通
    知單影本僅就異議人「拒簽」之事實予以記載，而未記載「
    拒收」之字樣，且關於舉發員警是否有「告知應到案時間及
    處所」，該通知單上亦未見記載，縱依據員警工作紀錄簿關
    於九十七年八月二十五日二十一時至二十三時之記載，確實
    登載有：「三、…當事人拒簽收，並告知其到案時間、地點
    及違反法條。」之紀錄，亦難認與違反道路交通管理事件統
    一裁罰基準及處理細則第十一條第一項第一款之規定相符，
    自不得視為本件異議人已經收受該通知單，況證人即本件舉
    發員警乙○○於本院調查時亦具結證稱：「異議人當時到底
    有沒有收受罰單，我現在想不起來。在罰單上沒有寫拒收的
    原因，可能是有瑕疵。」等語，則證人即本件舉發員警乙○
    ○於開單時是否確已明確告知異議人本案應到案日期（九十
    七年九月八日前）及應到案處所（板橋監理站），本院認仍
    有合理之懷疑，基於事證有疑應利於受處分人之原則，應認
    本件實質之告知程序存有瑕疵，故不得逕依前開規定視為已
    將舉發通知單交付異議人收受。此外，本院復查無其他事證
    足認原舉發單位或原處分機關曾另行將上開舉發通知單送達
    異議人，其舉發之送達程序既難謂適法，自不得將異議人因
    此遲誤應到案期間之不利益結果遽由異議人承受。
五、綜上，異議人於前揭時、地有「駕車行經有燈光號誌管制之
    交岔路口闖紅燈」之違規行為，事證已臻明確，應堪認定，
    然原處分機關竟認異議人逾越應到案期限六十日以上，遽依
    違反道路交通管理事件統一裁罰基準表之規定，就上開違規
    行為裁處異議人最高額罰鍰，顯有不當。從而，本件異議為
    有理由，原處分應予撤銷，另裁定如主文第二項所示，以期
    適法。
據上論斷，應依道路交通案件處理辦法第二十條前段，裁定如主
文。
中    華    民    國    98    年    9     月    23    日
                  交通法庭  法  官  王士珮
以上正本證明與原本無異。
如不服本裁定應於送達後5日內向本院提出抗告狀。
                            書記官  金和國
中    華    民    國    98    年    9     月    23    日


司法院資訊處製作；財團法人民間司法改革基金會備份。
